【裁判字號】    99,訴,391
【裁判日期】    990630
【裁判案由】    損害賠償
【裁判全文】
臺灣桃園地方法院民事判決               99年度訴字第391號
原      告  甲○○
            乙○○
被      告  丙○○
上列當事人間請求損害賠償事件，原告就本院98年度交簡上字第
297 號過失傷害案件提起附帶民事訴訟（98年度交簡上附民字第
27號），經本院刑事庭裁定移送前來，於民國99年6 月15日言詞
辯論終結，本院判決如下：
    主  文
被告應給付原告甲○○新臺幣貳拾萬伍仟捌佰捌拾陸元，原告乙
○○新臺幣肆拾萬柒仟伍佰伍拾陸元，及均自民國九十九年四月
三十日起至清償日止，按年利率百分之五計算之利息。
原告其餘之訴駁回。
訴訟費用由被告負擔百分之九十四，餘由原告甲○○負擔百分之
五，原告乙○○負擔百分之一。
本判決於原告甲○○以新臺幣柒萬元、原告乙○○以新臺幣壹拾
參萬陸仟元為被告供擔保後，得假執行。
原告其餘假執行之聲請駁回。
    事實及理由
壹、程序方面：
一、按訴狀送達後，原告不得將原訴變更或追加他訴，但擴張或
    減縮應受判決事項之聲明者，不在此限，民事訴訟法第255
    條第1 項第3 款定有明文。查本件原告起訴時原聲明係請求
    「被告應給付原告甲○○新臺幣（下同）297,026 元、被告
    乙○○448,303 元，及均自起訴狀繕本送達翌日起至清償日
    止，按年利率5 ％計算之利息」，嗣於本院審理中則當庭減
    縮如渠等後述聲明所示，核其所為訴之聲明變更僅係單純減
    縮應受判決事項之聲明，與上開規定相符，應予准許。
二、本件被告經合法送達，未於言詞辯論期日到場，核無民事訴
    訟法第386 條各款所列情形，爰依原告聲請，由其一造辯論
    而為判決。
貳、實體方面：
一、原告起訴主張：被告於民國96年11月29日上午7 時30分許，
    駕駛車牌號碼T3-1646 號自用小客車，由桃園縣中壢市○○
    ○路往東南方向行駛，途經領航東路與領航北路路口時，竟
    疏未注意車前狀況逕自闖越紅燈，適原告甲○○騎乘車牌號
    碼217-BPT 號機車後載原告乙○○，由領航北路往西南方向
    行駛至該處，遂遭被告所駕駛之上開自小客車撞及後倒地，
    致原告甲○○受有臉、頭皮及頸之挫傷、腦震盪、僅腓骨未
    明示部位之閉鎖性骨折，原告乙○○受有脛骨與腓骨幹之開
    放性骨折等傷害，被告嗣因上開過失傷害行為，業經本院刑
    事庭先後以98年度桃交簡字第1366號判決判處有期徒刑3 月
    ，及以98年度交簡上字第297 號判決駁回上訴確定在案。是
    原告既因被告之前揭過失侵權行為而受有損害，被告自應賠
    償：(一)原告甲○○、乙○○醫療費用分別為5,886 元及38,3
    08元、(二)原告甲○○、乙○○不能工作薪資損失分別為180,
    000 元及360,000 元、(三)原告甲○○機車維修費用32,100元
    、(四)原告甲○○、乙○○精神慰撫金分別為20,000元，合計
    原告甲○○部分為237,986 元、原告乙○○部分為418,308
    元。為此，爰依侵權行為之法律關係提起本件訴訟，並聲明
    ：被告應給付原告甲○○237,986 元，原告乙○○418,308
    元，及均自起訴狀繕本送達翌日起至清償日止，按年利率5
    ％計算之利息；願供擔保，請准宣告假執行。
二、被告未於言詞辯論期日到場，亦未提出書狀為任何聲明或陳
    述。
三、本件原告起訴所主張之前揭事實，除據其提出醫療費用收據
    、診斷證明書及機車維修估價單為憑（參見本院卷第46至65
    頁），並援引本院98年度交簡上字第297 號刑事判決為證外
    ，亦經本院依職權調取本院98年度交簡上字第297 號刑事卷
    宗（內含本院98年度桃交簡字第1366號卷）核閱無訛；而被
    告於本件已於相當時期受合法通知，未於言詞辯論期日到場
    ，亦未提出準備書狀為何爭執，依民事訴訟法第280 條第3
    項準用第1 項之規定，視同被告對於原告主張之事實自認，
    自堪信原告前開主張之事實為真正。
四、按因故意或過失，不法侵害他人之權利者，負損害賠償責任
    ；汽車、機車或其他非依軌道行駛之動力車輛，在使用中加
    損害於他人者，駕駛人應賠償因此所生之損害。但於防止損
    害之發生，已盡相當之注意者，不在此限；不法侵害他人之
    身體者，對於被害人因此減少勞動能力，或增加生活上之需
    要時，應負損害賠償責任；不法侵害他人之身體者，被害人
    雖非財產上之損害，亦得請求賠償相當之金額，民法第184
    條第1 項前段、第191 條之2 、第193 條第1 項及第195 條
    第1 項前段分別定有明文。查本件被告既因駕車不慎致原告
    受有傷害，業如前述，被告自應就其過失侵權行為負損害賠
    償責任；是原告依侵權行為之法律關係請求被告賠償損害，
    於法有據，應予准許。茲就原告所請求之項目及金額逐次審
    酌如下：
    (一)醫療費用：原告甲○○、乙○○主張渠等因本件車禍受傷
      分別支出醫療費用5,886 元及27,556元部分，有天晟醫院
      診斷證明書及醫療費用收據附卷可稽（參見本院卷第46至
      64頁），而被告既未到場就此為任何爭執，應認原告此部
      分之請求確屬有據，均應予准許；至原告乙○○部分逾此
      範圍之請求，因其未提出其他就診單據為憑，尚屬乏據，
      不應准許。
    (二)不能工作薪資損失：原告主張本均係從事木工工作，然因
      本件車禍受有前揭傷害，致原告甲○○6 個月無法工作，
      另原告乙○○亦1 年無法工作，而渠等每日薪資均為2,00
      0 元，每月均工作15日，故原告甲○○、乙○○分別受有
      180,000 元及360,000 元之不能工作薪資損害（計算式分
      別為：每日2,000 元6 月15日＝180,000 元、每日2,
      000 元12月15日＝360,000 元）等語，並提出員工職
      務證明書附卷可據（參見本院卷第66、67頁）。經查，依
      前揭診斷證明書及醫療費用收據所載（參見本院卷第46至
      64頁），原告甲○○因本件車禍受有臉、頭皮及頸之挫傷
      、腦震盪、僅腓骨未明示部位之閉鎖性骨折傷害，另原告
      乙○○則受有脛骨與腓骨幹之開放性骨折傷害，而原告2
      人於96年11月29日發生車禍後經送醫急診治療，其後原告
      甲○○、乙○○分別陸續返院回診至97年6 月13日及同年
      10月29日，且原告甲○○係於97年1 月間始手術肌腱縫合
      ，另原告乙○○則係97年10月間始手術拔除鋼釘，復參以
      被告亦未到場就此為任何爭執，足徵原告甲○○主張其6
      個月無法工作，及原告乙○○主張其1 年無法工作，渠等
      因此受有上開薪資損失等語，應堪採信屬實。是原告此部
      分之請求，均應可准許。
    (三)機車維修費用：按因犯罪而受損害之人，於刑事訴訟程序
      固得附帶提起民事訴訟請求損害賠償，但其請求回復之損
      害，以被訴犯罪所生之損害為限。查被告經本院判處罪刑
      者為過失傷害，尚不及於毀損（按刑法就過失毀損並無處
      罰明文），則原告甲○○即不得依刑事附帶民事訴訟程序
      ，請求被告賠償機車毀損所衍生之維修費用32,100元，是
      原告甲○○此部分之請求難認適法，應由本院另以裁定駁
      回之。
    (四)精神慰撫金：關於慰撫金之多寡，應以被害人精神上所受
      之苦痛為準據，並應審酌被害人之地位、家庭情況及加害
      人之地位、財力及工作收入等，俾資為審判之依據，即應
      就兩造之身分、職業、教育程度、財產及經濟狀況，以判
      斷精神慰撫金之數額。查本件原告因被告之過失傷害行為
      致受有前述傷害，傷勢均非輕微，且原告均因而暫時無法
      工作，且需定時返院門診追蹤治療，足見渠等精神上確因
      此而受有相當之痛苦，併考量原告名下均無任何財產，另
      被告名下財產則僅有機車1 部，有兩造之97年度稅務電子
      閘門財產所得調件明細表各1 份附卷可參（參見本院卷第
      34 、35 、37、39頁），並衡諸兩造之年齡、身分、社會
      地位、資力及經濟情況等節，認原告2 人各請求非財產上
      之損害賠償20,000元，尚稱合理，均應予准許。
    (五)綜此，原告甲○○可請求被告賠償之金額為205,886 元（
      計算式：5,886 ＋180,000 ＋20,000＝205,886 ），原告
      乙○○可請求被告賠償之金額為407,556 元（計算式：27
      ,556＋360,000 ＋20,000＝407,556 ）。
五、末按給付無確定期限者，債務人於債權人得請求給付時，經
    其催告而未為給付，自受催告時起，負遲延責任。其經債權
    人起訴而送達訴狀，或依督促程序送達支付命令，或為其他
    相類之行為者，與催告有同一之效力；遲延之債務，以支付
    金錢為標的者，債權人得請求依法定利率計算之遲延利息；
    應付利息之債務，其利率未經約定，亦無法律可據者，週年
    利率為5%，民法第229 條第2 項、第233 條第1 項前段及第
    203 條分別定有明文。查本件係屬侵權行為損害賠償之債，
    自屬無確定期限者；又係以支付金錢為標的，則依前揭法律
    規定，原告就被告應給付之金額部分，請求自起訴狀繕本送
    達翌日即99年4 月30日（參見本院卷第42頁送達證書之簽收
    日期）起至清償日止，按法定利率5 ％計算之遲延利息，依
    法自屬有據，亦應予准許。
六、從而，原告本於侵權行為之法律關係，請求：被告應給付原
    告甲○○新臺幣205,886 元，原告乙○○407,556 元，及均
    自99年4 月30日起至清償日止，按年利率5 ％計算之利息，
    為有理由，應予准許；逾此範圍之請求即屬無據，應予駁回
    。
七、本件原告陳明願供擔保聲請宣告假執行，就其勝訴部分，核
    無不合，爰酌定相當之擔保金額，予以准許；至其敗訴部分
    ，假執行之聲請已失所附麗，應併予駁回。
八、據上論結，本件原告之訴為一部有理由，一部無理由，依民
    事訴訟法第385 條第1 項前段、第79條、第390 條第2 項，
    判決如主文。
中    華    民    國    99    年     6    月    30    日
                  民事第一庭  法  官  陳振嘉
正本係照原本作成。
如對本判決上訴，須於判決送達後20日內向本院提出上訴狀。
中    華    民    國    99    年    6     月    30    日
                              書記官  谷貞豫

司法院資訊處製作；財團法人民間司法改革基金會備份。
